---
layout: post
title: "Regular Verb Conjugations (Future Tense)"
---

{% include link-to-regular-verb-conjugation-types.md %}

## First Conjugation

### Verbs with a One-Syllable Root

|                                                                  | Endings (Broad) | Broad Example                     | Endings (Slender) | Slender Example                  |
| ---------------------------------------------------------------- | --------------- | --------------------------------- | ----------------- | -------------------------------- |
| **Root Verb**                                                    |                 | glan _(clean)_                    |                   | cuir _(put)_                     |
| **1<sup>st</sup>/2<sup>nd</sup>/3<sup>rd</sup> Person Singular** | -faidh          | glan<u>faidh</u> mé/tú/sé/sí/siad | -fidh             | cuir<u>fidh</u> mé/tú/sé/sí/siad |
| **1<sup>st</sup> Person Plural**                                 | -faimid         | glan<u>faimid</u>                 | -fimid            | cuir<u>fimid</u>                 |
| **2<sup>nd</sup>/3<sup>rd</sup> Person Plural**                  | -faidh          | glan<u>faidh</u> sibh/siad        | -fidh             | cuir<u>fidh</u> sibh/siad        |

### Verbs Ending in _-áil_, _-áin_, _-óil_, _-úir_

The 'i' before the last consonant is removed before adding the same endings as first conjugation [verbs with a one-syllable root](#verbs-with-a-one-syllable-root) broad endings.

|                                                                  | Endings | Example                             |
| ---------------------------------------------------------------- | ------- | ----------------------------------- |
| **Root Verb**                                                    |         | sábhá<u>i</u>l _(save)_             |
| **1<sup>st</sup>/2<sup>nd</sup>/3<sup>rd</sup> Person Singular** | -faidh  | sábhál<u>faidh</u> mé/tú/sé/sí/siad |
| **1<sup>st</sup> Person Plural**                                 | -faimid | sábhál<u>faimid</u>                 |
| **2<sup>nd</sup>/3<sup>rd</sup> Person Plural**                  | -faidh  | sábhál<u>faidh</u> sibh/siad        |

Other examples include: marcáil _(mark)_, taispeáin _(show)_, tionóil _(convene)_, ceiliúir _(celebrate)_

### First Spelling Conjugation Exceptions

#### Category One

{% include spelling-exception-category-one.md %}

With these verbs the -gh is dropped before adding the same endings as first conjugation [verbs with a one-syllable root](#verbs-with-a-one-syllable-root) slender endings.

|                                                 | Category One Example            |
| ----------------------------------------------- | ------------------------------- |
| **Root Verb**                                   | léi<u>gh</u> _(read)_           |
| **3<sup>rd</sup> Person Singular**              | léi<u>fidh</u> mé/tú/sé/sí/siad |
| **1<sup>st</sup> Person Plural**                | léi<u>fimid</u>                 |
| **2<sup>nd</sup>/3<sup>rd</sup> Person Plural** | léi<u>fidh</u> sibh/siad        |

#### Category Two

{% include spelling-exception-category-two.md %}

With these verbs the -igh is dropped before adding the endings below.

|                                                                  | Endings | Category Two Example            |
| ---------------------------------------------------------------- | ------- | ------------------------------- |
| **Root Verb**                                                    |         | su<u>igh</u> _(sit)_            |
| **1<sup>st</sup>/2<sup>nd</sup>/3<sup>rd</sup> Person Singular** | -ífidh  | su<u>ífidh</u> mé/tú/sé/sí/siad |
| **1<sup>st</sup> Person Plural**                                 | -ífimid | su<u>ífimid</u>                 |
| **2<sup>nd</sup>/3<sup>rd</sup> Person Plural**                  | -ífidh  | su<u>ífidh</u> sibh/siad        |

## Second Conjugation

|                                                           | Endings (Broad) | Broad Example                   | Endings (Slender) | Slender Example                  |
| --------------------------------------------------------- | --------------- | ------------------------------- | ----------------- | -------------------------------- |
| **Root Verb**                                             |                 | tosaigh _(start)_               |                   | éirigh _(rise)_                  |
| **1<sup>st</sup>/2<sup>nd</sup>/3<sup>rd</sup> Singular** | -óidh           | tos<u>óidh</u> mé/tú/sé/sí/siad | -eoidh            | éir<u>eoidh</u> mé/tú/sé/sí/siad |
| **1<sup>st</sup> Person Plural**                          | -óimid          | tos<u>óimid</u>                 | -eoimid           | éir<u>eoimid</u>                 |
| **2<sup>nd</sup>/3<sup>rd</sup> Person Plural**           | -óidh           | tos<u>óidh</u> sibh/siad        | -eoidh            | éir<u>eoidh</u> sibh/siad        |

{% include root-inflection-syncope.md %}

|                                                           | Endings (Broad) | Broad Example                    | Endings (Slender) | Slender Example                  |
| --------------------------------------------------------- | --------------- | -------------------------------- | ----------------- | -------------------------------- |
| **Root Verb**                                             | —               | cosain _(protect)_               | —                 | inis _(tell)_                    |
| **Syncopated Root**                                       |                 | cosn                             |                   | ins                              |
| **1<sup>st</sup>/2<sup>nd</sup>/3<sup>rd</sup> Singular** | -óidh           | cosn<u>óidh</u> mé/tú/sé/sí/siad | -eoidh            | ins<u>eoidh</u> mé/tú/sé/sí/siad |
| **1<sup>st</sup> Person Plural**                          | -óimid          | cosn<u>óimid</u>                 | -eoimid           | ins<u>eoimid</u>                 |
| **2<sup>nd</sup>/3<sup>rd</sup> Person Plural**           | -óidh           | cosn<u>óidh</u> sibh/siad        | -eoidh            | ins<u>eoidh</u> sibh/siad        |

### Sources

{% include source-irish-grammar.md %}
{% include source-conjugation-regular-irish-verbs.md %}
